【裁判字號】    89,台上,4309
【裁判日期】    890720
【裁判案由】    偽造有價證券
【裁判全文】
最高法院刑事判決                              八十九年度台上字第四三○九號
    上   訴   人  台灣高等法院檢察署檢察官
    上訴人即被告  甲○○
右上訴人等因被告偽造有價證券案件，不服台灣高等法院中華民國八十七年五月十四
日第二審判決（八十七年度上訴字第一二七四號，起訴案號：台灣士林地方法院檢察
署八十四年度偵字第二四九三、六○一五號），提起上訴，本院判決如左：
    主  文
上訴駁回。
    理  由
一檢察官上訴部分：
按刑事訴訟法第三百七十七條規定，上訴於第三審法院，非以判決違背法令為理由，
不得為之。是提起第三審上訴，應以原判決違背法令為理由，係屬法定要件。如果上
訴理由狀並未依據卷內訴訟資料，具體指摘原判決不適用何種法則或如何適用不當，
自應認其上訴為違背法律上之程式，予以駁回。本件檢察官上訴意旨略稱：被告甲○
○偽造「黃瑞松」名義，發票日、到期日均為民國八十四年三月二十一日，面額新台
幣（下同）三十萬元之本票一張，持向大慶小客車租賃有限公司（下稱大慶公司）租
車，致使大慶公司職員林陳絲將大慶公司所有車號ＡＡ－○三七九號自用小客車一輛
交付予被告，被告行使偽造有價證券以使出租人交付車輛，其詐欺取財乃屬行使偽造
本票之行為，不另成立詐欺罪，原判決認另成立詐欺罪，即有判決適用法則不當之違
法等語。
惟查本件原判決依憑被告於警訊、偵查、第一審之自白，及證人即聲豪汽車商行職員
陳進財、大慶公司代理人林陳絲之指證，暨「黃瑞松」之國民身分證、汽車駕駛執照
影本各一件、偽造之「黃瑞松」名義汽車出租約定書、汽車租賃約定書、本票各一張
等證據，認定被告意圖為自己不法之所有，並基於概括犯意，先於八十四年一月十六
日二十時五十五分許，持其拾獲之黃瑞松之國民身分證、汽車駕駛執照（侵占部分追
訴權時效已完成），至台北市○○區○○路一段一二六號四樓聲豪汽車商行，假冒黃
瑞松名義，向陳進財佯稱欲租借車輛，並偽造「黃瑞松」之署押，以偽造「黃瑞松」
名義書立汽車出借約定書一紙，再持以行使交付予聲豪汽車商行職員陳進財，使陳進
財陷於錯誤將聲豪汽車商行所有之車號ＥＡ－一三二五號自用小客車一輛交付被告，
足以生損害於黃瑞松及聲豪汽車商行。又於八十四年三月二十二日十六時許，持前開
侵占取得之黃瑞松之國民身分證、汽車駕駛執照，至台北市○○區○○路五一九號三
樓大慶公司，假冒黃瑞松名義，向該公司職員林陳絲佯稱欲租借車輛，並意圖供行使
之用，當場偽造「黃瑞松」之署押，以偽造「黃瑞松」名義，發票日、到期日均為八
十四年三月二十一日，面額三十萬元之本票一紙，另偽造「黃瑞松」之署押，以偽造
「黃瑞松」名義書立汽車出借約定書一紙，再將上開偽造之「黃瑞松」名義本票、汽
車租賃約定書持以行使交付大慶公司職員林陳絲，使林陳絲陷於錯誤而將大慶公司所
有車號ＡＡ－○三七九號自用小客車一輛交付予被告，足以生損害於黃瑞松及大慶公
司等情，因而維持第一審依連續犯、牽連犯關係，從一重論處被告意圖供行使之用而
偽造有價證券罪刑之判決，駁回被告在第二審之上訴，已明其所憑之證據及認定之
理由，從形式上觀察，並無違背法令之情形存在。按行使偽造有價證券，以取得票面
價值之對價，固不另論詐欺罪，但如以偽造之有價證券供作租車之擔保而行使，則其
假借租車名義所為之詐欺行為，乃行使偽造有價證券以外之另一行為，其間有方法結
果之牽連關係，除論以行使偽造有價證券外，應再論以詐欺罪。查依大慶公司代理人
林陳絲在警訊所述，被告於租車時，已言明租二日，除交付上開面額三十萬元之本票
一張外，另有支付租金三千二百元，則被告交付上開本票予大慶公司，乃係供租車之
擔保已明。揆諸上開說明，其詐取車輛之行為，尚難認包含於行使偽造有價證券行為
之內，原判決除論以偽造有價證券罪，並說明行使偽造有價證券之低度行為為偽造之
高度行為所吸收外，另論以詐欺罪及行使偽造私文書罪，而從一重依偽造有價證券罪
處斷，其法則之適用尚無不當可言。檢察官上訴意旨，並未依據卷內訴訟資料為具體
之指摘，核與法律規定得為第三審上訴理由之違法情形不相適合，其上訴為違背法律
上之程式，應予駁回。又偽造有價證券之上訴既不合法，而無從為實體上之判決，則
與之有牽連關係，原不得上訴第三審之詐欺部分，自無從適用審判不可分原則，併為
實體上之審判，附此明。
二被告上訴部分：
查上訴期間為十日，自送達判決後起算，刑事訴訟法第三百四十九條前段定有明文。
本件上訴人甲○○因偽造有價證券案件，經原審判決後，於民國八十七年五月二十二
日送達於上訴人收受，有送達證書附卷可按，其上訴期間，因上訴人另案在台灣台北
監獄執行中，無在途期間可言，截至六月一日即已屆滿，其期間之末日又非星期日、
紀念日、或其他休息日，乃竟延至六月二日始行提起上訴，顯已逾期，其上訴自非合
法，應予駁回。
據上論結，應依刑事訴訟法第三百九十五條前段，判決如主文。
中      華      民      國    八十九    年      七      月     二十     日
                              最高法院刑事第十一庭
                                  審判長法官  莊  登  照
                                        法官  洪  明  輝
                                        法官  蔡  清  遊
                                        法官  黃  一  鑫
                                        法官  林  秀  夫
      右正本證明與原本無異
                                              書  記  官
中      華      民      國    八十九    年      七      月    二十八    日


司法院資訊處製作；財團法人民間司法改革基金會備份。
